【裁判字號】    92,聲,162
【裁判日期】    920318
【裁判案由】    
【裁判全文】
臺灣士林地方法院民事裁定  九十二年度聲字第一六二號
    聲  請  人  甲○○○
    送達代收人  乙○○
    相  對  人  丙○○
右當事人間聲請返還擔保金事件，本院裁定如左：
    主      文
聲請駁回。
聲請程序費用由聲請人負擔。
    理      由
一、本件聲請人聲請返還本院八十八年度存字第一○九一號提存事件之擔保金新台幣
    （下同）六萬六千元。其陳述略稱：聲請人與相對人間因給付貨款事件，前遵鈞
    院八十八年度裁全字第一二一六號民事裁定，提存六萬六千元而聲請對相對人之
    財產為假扣押在案。茲因該事件業經終結，應供擔保之原因已消滅，自得請求返
    還擔保金云云，並提出提存書、民事裁定（均影本）為證。
二、按返還擔保金，依民事訴訟法第一百零六條準用同法第一百零四條之規定，須符
    合：（１）應供擔保之原因消滅者；（２）訴訟終結後供擔保人證明已定二十日
    以上之期間催告受擔保利益人行使權利而未行使者之要件，法院始得裁定返還擔
    保金。此二事由分據聲請人主張，分論如次：
三、按所謂「應供擔保之原因消滅者」，因假扣押宣告所供之擔保，係擔保債務人因
    假扣押所受之損害，故必待無損害發生或債權人本案勝訴確定，或就所生之損害
    已經賠償時，始得謂供擔保之原因消滅。經查，本院調閱八十八年度執全字第九
    七二號卷宗查核，聲請人已對相對人之財產於十九萬七千八百元之範圍內為假扣
    押執行，而本案訴訟僅以十八萬二千八百元為和解，是聲請人無取得本案全部勝
    訴，聲請人之主張即不該當民事訴訟法第一百零四條第一項第一款「應供擔保之
    原因消滅」之情形。
四、再按所謂訴訟終結，在因假扣押或假處分所供擔保之情形，因該擔保係為保障受
    擔保利益人因不當假扣押或假處分所受損害而設，倘執行法院已依假扣押或假處
    分裁定實施假扣押或假處分之執行，則在供擔保人撤回假扣押或假處分之執行前
    ，受擔保利益人所受損害仍可能繼續發生，損害額既未確定，自無強令其行使權
    利之理。故在假扣押或假處分所供之擔保，供擔保人依民事訴訟法第一百零六條
    準用同法第一百零四條第一項第二款規定，聲請以裁定命返還其擔保金之場合，
    必供擔保人已撤回假扣押或假處分之執行，始得謂與民事訴訟法第一百零四條第
    一項第二款所定之「訴訟終結」相當，而得依該條款行使定期催告之權利（最高
    法院八十五年度台抗字第六四五號裁定參照）。本案聲請人雖已定二十日以上之
    期間催告相對人行使權利，而相對人未為行使，惟經本院調閱八十八年度執字第
    二八七五號、五六九七號及八十八年度執全字第九七二號卷宗發現，聲請人並未
    撤回假扣押之執行，依據上開最高法院之見解，本案既未符合訴訟終結之要件，
    故聲請人之催告亦不合法，是聲請人之主張亦不符合民事訴訟法第一百零四條第
    一項第二款之規定。
五、依上說明，聲請人之聲請即不符合返還擔保金之要件，本件聲請人之聲請，應予
    駁回。
六、依民事訴訟法第九十五條、第七十八條裁定如主文。
中      華      民      國    九十二    年      三      月      十八    日
                                     臺灣士林地方法院民事第一庭
~B法      官  劉穎怡
右為正本係照原本作成。
如對本裁定抗告須於裁定送達後十日內向本院提出抗告狀。
中      華      民      國    九十二    年      三      月      二十    日
~B法院書記官  陳雪麗


司法院資訊處製作；財團法人民間司法改革基金會備份。
